【裁判字號】    98,簡上,495
【裁判日期】    980730
【裁判案由】    違反稅捐稽徵法等
【裁判全文】
臺灣臺中地方法院刑事判決             98年度簡上字第495號
上  訴  人
即  被  告  甲○○
                    國民
上列上訴人因違反稅捐稽徵法案件，不服本院九十八年度簡字第
一六二號中華民國九十八年三月六日第一審簡易判決（起訴案號
：臺灣臺中地方法院檢察署九十七年度偵字第一二二六號），提
起上訴，本院判決如下：
    主    文
上訴駁回。
甲○○緩刑貳年。
    犯罪事實
一、甲○○為納稅義務人勤毅科技有限公司（統一編號：000
    00000號，下稱勤毅公司）之負責人，為公司法規定之
    公司負責人，製作各類所得扣繳暨免扣繳憑單為其附隨業務
    。甲○○為使納稅義務人勤毅公司得以逃漏九十五年度之營
    利事業所得稅，明知乙○○（原名謝丹玲）於九十五年間未
    曾在勤毅公司任職，亦未自勤毅公司領取任何薪資或報酬，
    竟以不詳方式取得乙○○之年籍資料後，於九十六年五月間
    某日，在勤毅公司內，以乙○○為薪資所得人，在九十五年
    度「各類所得扣繳暨免扣繳憑單」上，虛偽登載「乙○○薪
    資收入為新臺幣（下同）十二萬元」之事項，以表示勤毅公
    司支付上開薪資，再於同年月二十九日，利用不知情之會計
    師事務所之成年人持上開各類所得扣繳暨免扣繳憑單，向財
    政部臺灣省中區國稅局申報勤毅公司九十五年度之營利事業
    所得稅，以此方式逃漏納稅義務人勤毅公司九十五年度之營
    利事業所得稅計一萬二千二百六十五元。
二、案經乙○○訴請臺灣臺中地方法院檢察署檢察官偵查後起訴
    。
    理    由
一、按現行刑事訴訟法為保障被告之反對詰問權，排除具有虛偽
    危險性之傳聞證據，以求實體真實之發見，於該法第一百五
    十九條第一項明定被告以外之人於審判外之言詞或書面陳述
    ，除法律有規定者外，不得作為證據。又被告以外之人於審
    判外之陳述，雖不符前四條之規定（即刑事訴訟法第一百五
    十九條之一至同條之四），而經當事人於審判程序同意作為
    證據，法院審酌該言詞陳述或書面陳述作成時之情況，認為
    適當者，亦得為證據，刑事訴訟法第一百五十九條之五第一
    項定有明文。本件檢察官、被告就被害人乙○○於偵查中之
    指述及卷附薪資扣繳憑單、勤毅科技有限公司公司登記案卷
    、勤毅公司於九十五年間之營業人銷售額與稅額申報書及專
    案申請調檔統一發票查核名冊、財政部中區國稅局台中市分
    局九十六年九月三日中區國稅中市三字第○九六○○三五七
    六四號及九十七年八月十四日中區國稅中市一字第○九七○
    ○五六七九五號函及其附件申報營業稅及營利事業所得稅及
    員工薪資等資料、和解書等均表示沒有意見，且同意作為證
    據（見本院卷第三一頁），且經本院審酌後，認無不適當之
    情形，應認本案調查之上開證據均有證據能力，合先敘明。
二、訊據上訴人即被告甲○○（下稱被告）對於上揭犯罪事實，
    坦承不諱，核與告訴人乙○○偵查中之指訴相符，並有薪資
    扣繳憑單、勤毅科技有限公司公司登記案卷、勤毅公司於九
    十五年間之營業人銷售額與稅額申報書及專案申請調檔統一
    發票查核名冊、財政部中區國稅局臺中市分局九十六年九月
    三日中區國稅中市三字第○九六○○三五七六四號及其附件
    九十五年度申報營業稅、營利事業所得稅及員工薪資資料、
    九十七年八月十四日中區國稅中市一字第○九七○○五六七
    九五號函及其附件勤毅科技有限公司九十五年度營利事業所
    得稅結算申報資料、綜合所得稅給付清單附卷可資佐證，本
    案事證明確，被告犯行堪予認定。
三、按所得稅扣繳義務人依所得稅法第八十九條第三項或同法第
    九十二條規定，填發免扣繳憑單或扣繳憑單，旨在使稅捐稽
    徵機關蒐集及掌握課稅資料，以利稅捐稽徵。員工薪資扣繳
    暨免扣繳憑單，僅係證明全年度支付員工薪資及代為扣繳綜
    合所得稅之情形，為徵、繳雙方課徵與申報綜合所得稅之依
    據，其既非造具記帳憑證所根據之憑證（即原始憑證），亦
    非證明處理會計事項人員之責任，而為記帳所根據之憑證（
    即記帳憑證），自非商業會計法第十五條所規定之商業會計
    憑證（最高法院九十二年度臺上字第一一三六號、第二九五
    六號、第六一七○號判決意旨參照）。次按刑法第二百十五
    條所謂業務上登載不實之文書，乃指基於業務關係，明知為
    不實之事項，而登載於其業務作成之文書而言，查營利事業
    填報扣繳憑單，乃附隨其業務而製作，為業務上所掌文書，
    此種扣繳憑單內容如有不實，而足以生損害於公眾或他人，
    即係犯業務上登載不實文書罪〔最高法院七十年九月二十一
    日七十年度第九次刑事庭會議決議（一）可資參照〕。
四、是核被告所為，係犯刑法第二百十六條、第二百十五條之行
    使業務上登載不實文書罪及稅捐稽徵法第四十七條第一款、
    第四十一條之公司負責人，為納稅義務人以不正當方法逃漏
    稅捐罪（下稱逃漏稅捐罪）。被告登載不實事項於業務上之
    文書後持以行使，其登載不實之低度行為應為行使之高度行
    為所吸收，不另論罪。被告所犯上揭二罪，係利用不其知情
    之會計師事務所成年人為之，為間接正犯。次按稅捐稽徵法
    第四十七條第一款之規定，係將納稅義務人之公司責任，於
    其應處徒刑範圍，轉嫁於負責人，其犯罪或受罰主體原屬為
    納稅義務人之公司，僅因公司於事實上無從負擔自由刑，基
    於刑事政策之考量，乃設該規定，於應處徒刑之範圍內，轉
    嫁於公司之負責人，受罰之公司負責人，乃屬代罰之性質，
    並非因其本身之犯罪而負責任。公司負責人為納稅義務人之
    公司以不正當方法逃漏稅捐，既非稅捐稽徵法第四十一條之
    犯罪或受罰主體，僅依同法第四十七條第一款之規定，代替
    公司受徒刑之處罰，自與其本身為犯罪主體所犯其他罪名間
    ，互不關連。是被告所犯行使業務上登載不實文書罪及逃漏
    稅捐罪之罪間，犯意各別、行為互殊，應分論併罰。原判決
    以被告確有實施前開犯行，而審酌其因貪圖小利，而行使不
    實扣繳憑單以逃漏稅捐，足以生損害於稅捐稽徵機關核課稅
    捐之正確性及被害人乙○○權益，但被告犯後坦承不諱，兼
    衡酌本案逃漏稅捐之數額非鉅，被告犯罪手段尚屬平和、智
    識程度等一切有利、不利之情狀，分別量處行使業務上登載
    不實文書罪有期徒刑二月，逃漏稅捐罪有期徒刑二月，應執
    行有期徒刑三月，並諭知易科罰金之折算標準，核其認事、
    用法及量刑均無不當，上訴意旨求為撤銷原判決而改處較輕
    之刑度，尚無理由，本件上訴應予駁回。惟查被告雖前因故
    意犯罪受有期徒刑以上刑之宣告，但執行完畢後五年內未曾
    因故意犯罪受有期徒刑上之宣告，此有臺灣高等法院被告前
    案紀錄表在卷可按，其為本件犯罪固值非難，惟被告因一時
    失慮，致觸刑章，經此次偵審程序，當知所警惕，且被告已
    與被害人乙○○達成和解，並賠償新臺幣五千元予被害人乙
    ○○，此有和解書、本院電話紀錄表各一份在卷可憑。此外
    ，遍查卷證，並無任何特殊情形而不適宜給與被告緩刑者；
    本院因認被告經前開罪、刑之宣告後，應已得有相當之教訓
    ，日後不致再犯，非必令服所諭知之刑，始能收矯正之效，
    前開所處之刑應以暫不執行為宜，乃併宣告緩刑二年，以利
    自新。
五、據上論斷，應依刑事訴訟法第四百五十五條之一第一項、第
    三項、第三百六十四條、第三百六十八條，刑法第七十四條
    第一項第二款，判決如主文。
中    華    民    國    98    年    7     月    30    日
                  刑事第十一庭  審判長法  官  楊文廣
                                      法  官  柯志民
                                      法  官  周玉蘭
以上正本證明與原本無異。
本件不得上訴。
                                      書記官  黃泰能
中    華    民    國    98    年    7     月    30    日
附錄本案論罪科刑法條全文
刑法第216條：
行使第210條條至第215條之文書者，依偽造、變造文書或登載不
實事項或使登載不實事項之規定處斷。
刑法第215條：
從事業務之人，明知為不實之事項，而登載於其業務上作成之文
書，足以生損害於公眾或他人者，處3年以下有期徒刑、拘役或
5百元以下罰金。
稅捐稽徵法第41條：
納稅義務人以詐術或其他不正當方法逃漏稅捐者，處5年以下有
期徒刑、拘役或科或併科新臺幣6萬元以下罰金。
稅捐稽徵法第47條
（法人或非法人團體負責人之刑責）
本法關於納稅義務人、扣繳義務人及代徵人應處徒刑之規定，於
左列之人適用之：
一、公司法規定之公司負責人。
二、民法或其他法律規定對外代表法人之董事或理事。
三、商業登記法規定之商業負責人。
四、其他非法人團體之代表人或管理人。


司法院資訊處製作；財團法人民間司法改革基金會備份。
